【裁判字號】    88,訴,835
【裁判日期】    890210
【裁判案由】    盜匪等
【裁判全文】
臺灣臺北地方法院刑事判決                          八十八年度訴字第八三五號
    公  訴  人  臺灣臺北地方法院檢察署檢察官
    被      告  己○
    指定辯護人  丙○
右列被告因盜匪等案件，經檢察官提起公訴（八十八年度偵字第八００一號、第八八
一九號、第九八０二號、第一一四七六號），及移送併辦（八十八年偵字第一三六九
七號），丙○判決如左：
    主  文
己○共同意圖為自己不法之所有，以恐嚇使人將本人之物交付，處有期徒刑貳年。
    事  實
一、己○曾於民國八十六年間因偽造文書案件，經丙○八十七年一月二十六日判處有
    期徒刑一年二月並確定，於八十七年十二月一日假釋出獄（以上不構成累犯），
    猶不思悔改，因出獄不久，經濟拮据，思以非法方法謀取財物，經常與其前獄友
    辛○○混跡於台北市西門町之西餐廳等待機會。甲○○（丙○另行審結）、丁○○（丙○於八十八年十月三十日以北院義刑繼緝字第八四一號通緝）共同分別於
    下列時地犯下多起案件：八十七年十一月二十三日在台北市○○○路○段三號「
    錢櫃ＫＴＶ」槍擊恐嚇案、同年月二十六日在台北縣新店市○○路○段四二一號
    華添福商店負責人戊○○恐嚇取財案、同年十二月一日在台北縣新店市○○街二
    號之「上河圖」工地負責人沈偉漢及該工地所屬之和旺建設股份有限公司恐嚇取
    財案，因警方嚴密追緝，亟需金錢逃亡，遂基於同前恐嚇取財之概括犯意，從友
    人綽號「小黃」（真實姓名年籍不詳）處得悉寶宏證券股份有限公司（位於台北
    市○○○路一三０號）庚○○（綽號「楊董」）頗為富裕，共同意圖為自己不法
    之所有，謀議恐嚇取物，先由尹、吳二人在八十七年十二月初某日，在庚○○任
    職公司前等候，俟其下班後跟蹤至庚○○之住處，確定其住所及停車位置後，於
    八十七年十二月十一日上午九時許，尹、吳二人另夥同一名不詳姓名之成年男子
    （由丁○○找來，負責駕車）共三人，駕車前往台北市○○區○○路一三○巷三
    十五號前之停車場，乘庚○○至停車場欲開車之際，由尹、吳二人各持制式九○
    手槍（甲○○使用槍枝即上開交予謝長恩者）一人一邊持槍抵住庚○○腹部，告
    以：「統帥、錢櫃槍擊案係其二人所為，正在跑路，需要錢」等語，恫嚇庚○○
    至車上談判，庚○○唯恐上車不測，掙扎不肯，並央求前往附近一家咖啡店談，
    後三人在附近一家咖啡廳談判，尹、吳二人開口向庚○○恐嚇勒索二千萬元之跑
    路費，經討價還價，始降至二百萬元，甲○○表示俟庚○○湊到錢後再另約時間
    、地點交款，惟庚○○不同意，要求甲○○提供一個戶頭以匯款之方式將錢匯入
    ；甲○○遂打電話請與其有犯意聯絡之「阿坤」（真實姓名年籍不詳之成年男子
    ，此所稱之犯意聯絡僅只於提領恐嚇取財贓款之部分，尚不及持有槍彈之部分）
    ，告知其需要一個可以收取匯款之帳戶，「阿坤」隨即以行動電話轉知與其有犯
    意聯絡之辛○○（業經丙○於八十八年十月三十日以北院義刑繼字第八四二號通
    緝），辛○○當時正在台北市西門町附近之咖啡廳（店名不詳）內與己○聊天，
    因知己○始行出獄，急需用錢，遂告以上情，要求己○持身分證及印章去開戶以
    供其匯款，並約定事成後由己○抽成十萬元，同日上午十時二十六分許己○攜身
    分證及印章向台北市合作金庫西門支庫開立0000000000000號之活
    期存款帳戶及金融卡（提款卡），完成開戶後己○將帳簿、金融卡交予辛○○，
    經辛○○將己○所開立之帳戶號碼轉知「阿坤」，再由「阿坤」將己○之帳號以
    行動電話告知甲○○，甲○○取得帳號後將之交給庚○○，並指示於當日下午三
    點半前將錢匯入該帳戶內，同日下午一時左右甲○○、丁○○離開該家咖啡廳後
    ，甲○○再以電話恐嚇庚○○，若不按時匯款將對其不利等語，庚○○在心生畏
    懼下，不得已於同日下午三時三十四分許如數將錢匯入上開己○帳戶；原在西門
    町咖啡廳（店名不詳）內等待領款之辛○○、己○於同日下午三時許，前往台北
    市合作金庫西門支庫，查詢錢是否匯入，俟下午三時三十四分許錢已匯到後，同
    日下午三時四十五分許由己○填寫取款憑條提領一百九十萬元，錢提領後即交由
    在外等候之辛○○，所餘十萬元為己○之報酬，經己○分五次以金融卡從提款機
    提領花用，辛○○攜所提領之一百九十萬元交由「阿坤」，同日下午四時許再由
    「阿坤」至台北市西門町之西海岸西餐廳，先依約從中抽取一成後（即二十萬元
    其中十萬元係己○所得），將所餘一百八十萬元交予尹、吳二人。
二、案經內政部警政署刑事警察局移送臺灣臺北地方法院檢察署檢察官偵查起訴及移
    送併辦。
    理  由
一、訊據被告己○除坦認在右揭時、地開戶後將帳戶提供辛○○使用並由其提領匯款
    從中抽取十萬元之事實外，惟否認有何恐嚇取財之犯行，辯稱：是朋友辛○○說
    有人欠他錢，要還他錢，因當時他沒有帶證件，請其幫忙開戶，基於朋友之情所
    以同意由其攜證件、印章到附近之合作金庫開戶，並將帳簿及金融卡交給辛○○
    使用，當日下午約三時許由其到合作金庫去領款，總共提出一百九十萬元交予辛○○，之後就沒有再見過他了，因要向他借錢所以再打電話給他，辛○○說銀行
    裡的十萬元拿去，其係被朋友利用，並未恐嚇取財云云。惟查，被告甲○○、丁○○於右揭時、地持制式九０手槍向庚○○恐嚇取財二百萬元，並經由郭媛所提
    供之帳戶提領等事實，業經被告甲○○在警訊及偵審中自白不諱，再經被害人庚○○在警訊（見八十八年偵字第一一二八一號卷第十頁）、偵查中（見八十八年
    偵字第八００一號卷第一二六頁至一二七頁）指述明確，並有被告己○於八十七
    年十二月十一日在合作金庫西門支庫開立0000000000000號之活期
    存款存款憑條、存戶資料、活期存款印鑑卡及金融卡領取憑條、己○開戶照片二
    紙在卷足憑，復有被害人庚○○託友人陳財旺匯入二百萬元之匯款單據、己○所
    填載之取款憑條（提領一百九十萬元）在卷可按（以上皆見偵一一二八一號卷第
    十七頁以下）。至被告己○上開辯詞，經查，
    （一）、被告甲○○從「阿坤」處取得被告郭媛在合作金庫西門支庫所開立之0
            000000000000號之活期存款帳戶之帳號，交予庚○○匯款
            等事實，業經被告甲○○在丙○八十八年十一月二十三日調查中供稱：
            「當天打電話給『阿坤』，當天拿的（按指己○之帳號）在早上八、九
            時（按從開戶資料可知，係當日早上十時三十分以後，應係案發時間已
            久被告甲○○誤記之故）咖啡廳電話中抄的‧‧」、八十九年一月二十
            六日丙○審理時供稱：「己○的帳戶是『阿坤』提供的，在見到庚○○
            之後到咖啡廳與他談判時『阿坤』拿給我的，『阿坤』用行動電話告訴
            我己○的帳戶，拿到己○的帳戶後我就拿給庚○○，將近一點我就離開
            咖啡廳，之後我就打電話給『阿坤』，告訴他三點半（按指錢）會匯入
            款，同時約好下午四時在西門町的西海岸咖啡廳，．．」等語，復核之
            被告己○在丙○八十九年一月二十六日審理時供稱：「‧‧開戶後我回
            到咖啡廳，鄭（文堯）叫我將帳簿及提款卡交給他，鄭叫我等一下，他
            就出去了，我等他回來，大約下午一時左右，他才回來，並告訴我錢一
            下會匯入，叫我等一下，銀行要打烊時（按約是當日下午三時四十五分
            許），我才領到錢（按指一百九十萬元），我將錢交給辛○○‧‧」，
            足見被告甲○○與「阿坤」聯絡，要求其提供匯款帳戶，將其向庚○○
            所恐嚇取得之款項匯入，「阿坤」遂轉洽被告辛○○，經被告辛○○自
            被告己○處取得匯款帳戶後，再循上開脈絡將己○之帳戶由辛○○轉知
            「阿坤」，再由「阿坤」以行動電話告知正在與庚○○談判之被告尹貽
            松，故被告甲○○、辛○○、己○三人之犯意係經由「阿坤」傳遞而相
            互聯絡（即間接之共犯意思聯絡參七十七年台上二一三五號判例）。
    （二）、被告己○在八十九年一月二十六日審理中供稱：「‧‧我和辛○○在西
            門町合庫附近的咖啡廳見面，我們先在咖啡廳坐在一起聊天喝飲料，在
            聊天時鄭接到一通電話後，就問我有無帶證件，說他朋友欠他錢，要我
            幫他開戶‧‧」等語，「阿坤」以電話向辛○○洽詢提供匯款帳戶時，
            被告己○與被告辛○○正在一起聊天喝飲料，核之被告己○在丙○八十
            九年一月四日調查中供稱：「是我朋友辛○○叫我去開戶，拿我身分證
            去開戶，我當時懷疑有問題，鄭說他沒有帶身分證，開完戶，證件交給
            辛○○‧‧」、丙○八十九年一月二十六日丙○審理中時亦供稱：「這
            筆款項辛○○叫我去領時，我當時也覺得來路不明，我因需要向鄭借錢
            ，故幫他忙‧‧」等語，更足認被告己○在提供帳戶給辛○○前已經預
            見，將匯入之款項係由他人恐嚇等不法行為所取得，惟被告己○出獄未
            久，亟需用錢，仍予容認並將其在合作金庫所開立之帳戶交予被告鄭文
            堯，供恐嚇所取得之財物匯入，被告己○共同犯罪之故意已經明確。
    （三）、被告己○提供帳戶後，並由其將被告甲○○、丁○○所恐嚇取得之金額
            一百九十萬元，交予被告辛○○再轉由「阿坤」交給被告尹、吳二人已
            如上述，被告己○從中獲得十萬元之贓款，有被告己○在於八十七年十
            二月十一日（星期五）、十二日（星期六）用提款卡分別於合作金庫西
            門支庫、台北銀行板橋分行、台北一信昆明文行，分五次提領之明細表
            、提款時之照片二紙在卷可稽，被告己○若係事後向被告辛○○借款何
            以要分別五次，在不同之行庫提領十萬元，足見被告係為免犯行敗露，
            故意掩人耳目所為，所辯十萬元係事後向被告辛○○之借款，應係飾卸
            之詞不足採信。
      綜上，被告己○與被告辛○○、甲○○（以上三人為本案被告）、「阿坤」有
      共同之犯意聯絡，並由被告己○為提領恐嚇取財所得贓款之構成要件行為，事
      證已經明確，被告郭媛犯行堪以認定。
二、核被告己○所為係犯刑法第三百四十六條第一項之恐嚇取財罪。被告己○、辛○○、甲○○及阿坤間有犯意聯絡及行為分擔，為共同正犯。爰審酌被告己○假釋
    中仍不思悔改，意圖以非法之方法謀取錢財，提共自已之帳戶共他人使用，方便
    他人犯罪取得犯罪之贓款，並隱匿犯行，助長犯罪，危害社會治安甚鉅，且被查
    獲後一再設詞狡飾犯行，企圖脫罪，並無悔改向上之意，及其教育程度不高，又
    貪圖小利，易受他人影響而犯罪等一切情狀量處如主文所示之刑。
三、公訴意旨另以被告己○尚涉有槍砲彈藥刀械管制條例第七條第四項、第十二條第
    四項之罪名；惟查被害人庚○○於警訊中證稱：「．．我要求歹徒（按指被告甲○○、丁○○）不要叫人來拿款，是不是提供帳戶號碼，我利用上班時間調頭寸
    ，以利匯入帳戶，結果歹徒留下台北市合作金庫西門支庫戶名己○之帳戶．．」
    （見偵一一二八一號卷第十五頁反面），被告甲○○於八十九年一月二十六日丙○審理時亦供稱：「我在當日八點多去等庚○○，但在十二點才等到他，己○的
    帳戶是『阿坤』提供的，在見到庚○○之後到咖啡廳與他談判時『阿坤』拿給我
    的，『阿坤』用行動電話告訴我己○的帳戶，拿到己○的帳戶後我就拿給庚○○
    ，將近一點我就離開咖啡廳，之後我就打電話給『阿坤』，告訴他三點半（按指
    錢）會匯入款，同時約好下午四時在西門町的西海岸咖啡廳，．．」等語，足見
    被告甲○○係在被害人庚○○向其要求下始以電話聯絡「阿坤」後，取得被告己○之帳號，故被告己○加入本案恐嚇取財之犯行，應係在事中，事出偶然，並非
    在被告甲○○、丁○○、「小黃」謀議恐嚇取財前即對持槍為之有犯意聯絡，且
    被告甲○○當時僅需要一個足以匯領贓款之帳戶而已，而係以電話聯繫所取得，
    難認被告己○對於被告甲○○、丁○○之持有槍彈部分有犯意聯絡，此外復查無
    其他積極證據足資認定被告己○有持有槍彈之犯行，原應為無罪之諭知，惟公訴
    意旨認此部分與前開恐嚇取財部分有裁判上一罪之關係，爰不另為無罪之諭知，
    附此敘明。
四、另臺灣臺北地方法院檢察署檢察署八十八年六月二十八日乙○聰麗八十八偵一三
    六九七字第二六二０四號函移送併案審理部分（含台灣板橋地方法院檢察署八十
    八年度偵字第一一四七○號卷）：以被告己○於八十六年間另涉有偽造文書等案
    件，其中以租車方式詐得Ｆ９－１５８０號小客車一部，認此一部分與本案恐嚇
    取財罪為同一事實關係，經查，被告己○前開偽造文書罪業經丙○於八十七年一
    月二十六日以八十六年度訴字第二七三九號判決有刑徒刑一年二月並確定，有丙○判決書一紙、台灣高等法院檢察署刑案紀錄簡覆表在卷可稽，此一部分與本案
    恐嚇取財部分亦非同一事實，復無裁判上一罪關係，即非起訴效力之所及，丙○
    自無法併予審理，應退請檢察官另行處理。
據上論斷，應依刑事訴訟法第二百九十九條第一項前段，刑法第二十八條、第三百四
十六條第一項，罰金罰鍰提高標準條例第一條前段，判決如主文。
本案經檢察官高怡修到庭執行職務。
中      華      民      國      八十九      年     二     月     十     日
                      臺灣臺北地方法院刑事第九庭
                                        法    官  王  綽  光
右正本證明與原本無異。
如不服本判決，應於判決送達後十日內，向丙○提出上訴狀。
                                        書 記 官  潘  惠  梅
中      華      民      國      八十九      年     二     月    十一    日
附錄本案論罪科所依據之法條全文：
刑法第三百四十六條
一意圖為自己或第三人不法之所有，以恐嚇使人將本人或第三人之物交付者，處六月
  以上五年以下有期徒刑，得併科一千元以下罰金。
二以前項方法得財產上不法之利益或使第三人得之者，亦同
三前二項之未遂犯，罰之。


司法院資訊處製作；財團法人民間司法改革基金會備份。
